【裁判字號】    98,財管,2
【裁判日期】    980304
【裁判案由】    選任遺產管理人
【裁判全文】
臺灣臺南地方法院民事裁定               98年度財管字第2號
聲  請  人  中國信託商業銀行股份有限公司
法定代理人  丁○○
代  理  人  甲○○
上列聲請人聲請選任被繼承人丙○之遺產管理人事件，本院裁
定如下：
    主      文
選任財政部國有財產局臺灣南區辦事處臺南分處為被繼承人丙○
之遺產管理人。
聲請程序費用新臺幣壹仟元由被繼承人丙○之遺產負擔。
    理      由
一、按繼承開始時，繼承人之有無不明者，由親屬會議於一個月
    內選定遺產管理人，並將繼承開始及選定遺產管理人之事由
    ，向法院報明；無親屬會議或親屬會議未於前條所定期限內
    選定遺產管理人者，利害關係人或檢察官，得聲請法院選任
    遺產管理人，並由法院依前項規定為公示催告；公示催告期
    限屆滿，無繼承人承認繼承時，其遺產於清償債權，並交付
    遺贈物後，如有剩餘，歸屬國庫；非公用國有財產以財政部
    國有財產局為管理機關， 民法第1177條、第1178條第2項、
    第1185條、國有財產法第12條分別定有明文。
二、聲請意旨略以：查被繼承人丙○於民國89年6月2日以其所有
    位於臺南市○○區○○街三段51號之1之不動產向聲請人設
    定借款期間自89年6月5日起至102年6月5日止之最高限額抵
    押權新臺幣1,560,000元整，惟債務人未依約繳納本息至今
    ；因債務人已於89年12月15日死亡，其有繼承權之人均已死
    亡，為保障債權人之權益，爰依民法第1178條第2項規定聲
    請鈞院選任丙○之遺產管理人等語。
三、聲請人主張之上開事實，業據提出借據1份、他項權利證明
    書1份、抵押權設定契約書1份（均影本）、繼承系統表1份
    、戶籍謄本11份為證，經本院審核上開書證，聲請人主張堪
    信為真實；復查被繼承人丙○應已無任何繼承人，又未準用
    民法第1177條規定選定遺產管理人，而聲請人為被繼承人之
    債權人，故聲請人以利害關係人聲請選任被繼承人之遺產管
    理人，核與上開規定並無不合，應予准許。
四、查本件被繼承人丙○並無任何繼承人，復經本院函詢利害關
    係人乙○○陳明是否願意擔任被繼承人丙○之遺產管理人，
    利害關係人乙○○逾期未陳明，顯無擔任意願，此有本院函
    文、送達回證在卷足憑，而被繼承人丙○之遺產，倘無人承
    認繼承時，將於清償債權，交付遺贈物後，歸屬國庫，即無
    人繼承之遺產若有賸餘，終歸國家所取得，則職司國有財產
    管理之有關機關自係最為適合擔任遺產管理之人，況上開機
    關就遺產管理之有關法律程序亦相當熟悉；故為使遺產之處
    置順利進行，並考量遺產管理之專業性與公平性，認選任財
    政部國有財產局臺灣南區辦事處臺南分處為被繼承人丙○之
    遺產管理人為適當。
五、依非訟事件法第21條第2項、第24條第1項，民事訴訟法第78
    條，裁定如主文。
中    華    民    國    98    年    3     月    4     日
                  家事法庭   法  官  鄭   彩  鳳
上為正本係照原本作成。
如不服本裁定，應於裁定送達後10日內向本院提出抗告狀（附具
繕本），並應繳納抗告費新臺幣1000元。
中    華    民    國    98    年    3     月    4     日
                              書記官  黃  心  怡


司法院資訊處製作；財團法人民間司法改革基金會備份。
